【裁判字號】    97,簡上,16
【裁判日期】    970205
【裁判案由】    違反野生動物保育法
【裁判全文】
臺灣彰化地方法院刑事判決              97年度簡上字第16號
上  訴  人
即  被  告  乙○○
上列上訴人因違反野生動物保育法案件，不服本院彰化簡易庭九
十六年度彰簡字第九三三號中華民國九十六年十一月十二日第一
審判決（原檢察官聲請簡易判決處刑案號：九十六年度偵字第五
八九四號），本院管轄第二審合議庭判決如下：
    主  文
上訴駁回。
    事實及理由
一、本案經本院審理結果，認第一審判決認事用法及量刑均無不
    當，應予維持，並引用第一審判決書記載之事實、證據及理
    由（如附件）。
二、本件上訴人即被告乙○○（以下簡稱被告）上訴意旨略以：
    被告係於六年前即持有該保育類野生動物畫眉鳥，並於民國
    九十二年六月向彰化縣政府及田中鎮公所登記列管，此有彰
    化縣政府九二年六月五日府農育字第九二０一０二九四八號
    函內附登記一覽表及田中鎮公所九二．六．九田鎮農字第九
    二０００六七九九號函可稽，被告持有該登記列管之三十五
    隻畫眉鳥及二隻九官鳥，並對該老病殘死之二十八隻畫眉鳥
    及一隻九官鳥遺體亦均完好冰存，且在九十六年六月四日南
    投保育警察分隊會同彰化警察分局警員搜查時亦核對無誤，
    被告若意圖販賣而陳列保育類野生動物，又何必去登記列管
    該畫眉鳥，顯然被告完全無販賣意圖且被告係合法持有保育
    類野生動物並經主管機關彰化縣政府核准且種類數量完全符
    合，依彰化縣政府所編野生動物保育法及相關法規彙編附錄
    五之三「查核、取締違反野生動物保育法─買賣或在公共場
    所陳列展示野生動物處理參考流程」之規定，被告係經主管
    機關核准且種類數量符合，應不予處理，原審依野生動物保
    育法第四十條第一項第二款判決認定係未經主管機關同意意
    圖販賣而陳列，顯與事實有所違誤，請求撤銷原判決，而為
    被告無罪之判決等語。
三、訊據被告矢口否認有上揭未經主管機關同意意圖販賣而陳列
    保育類野生動物之犯行，惟查：（一）查扣之鳥類三隻經彰
    化縣府農業局自然保育課保育辦事員施愛燕初步以肉眼判斷
    各類特徵，認定該三隻鳥類係保育類鳥類大陸畫眉鳥，嗣後
    再送行政院農業委員會特有生物研究保育中心鑑定，鑑定結
    果為其中二隻鳥類係大陸畫眉鳥，一隻係疑似雜交畫眉鳥，
    三隻均為保育類鳥類，此有施愛燕警詢筆錄及該保育中心鑑
    定人姚正得之筆錄及行政院農業委員會特有生物研究保育中
    心九十六年六月六日農特動字第０九六三五０二四二九號函
    在卷可稽。（二）又證人甲○○○○到庭證稱：我們在九十
    六年六月四日去彰化縣田中鎮○○路○段三五四號美鳥園查
    緝，因為當時有一些民眾提供消息指出該店有公然陳列保育
    動物，沒有指明是什麼動物，但有提到大陸畫眉鳥，我們收
    到這訊息之後，就去現場勘查。當時我去查証的時候，我有
    提出證件，表示我們要查証，當時被告也配合我們查驗，我
    們進去之後發現，被告有公然陳列保育鳥類即大陸畫眉鳥。
    而依規定大陸畫眉鳥不得公然陳列展示，當時我們跟被告講
    解這情況，在一開始被告也不承認販賣，說是因為大陸畫眉
    鳥要清洗，為了羽毛整潔，所以才會擺設在樓下。後來經過
    我們交談後，被告也誠實告訴警方這些大陸畫眉鳥是要讓不
    特定人士來選購的，被告承認有販賣的情形，當時我有問目
    前市價的情形，被告當時說他賣的與市價差不多約是四、五
    千元。（問：當時如果被告提出申請的證照資料，你們是否
    依流程就會不予處理？《提示》）不能如此講，因為這是主
    管機關的處理流程，但是如果有意圖販賣而陳列的話也是要
    移送的，並非有證照就要不予處理。因為鳥類沒有植入晶片
    ，所以沒有辦法得知該證照是否就是該隻鳥類的證照，且如
    果鳥類死亡的話，也要報請主管機關處理，但被告店內死掉
    的鳥類也是冰在冰箱內，並沒有依當時申請的內容處理。（
    問：當時那些保育類的鳥類是掛在何處？《提示偵卷二十頁
    現場照片》）即在照片所吊掛鳥籠其中三個，因為當時是有
    三個放在樓下，四個放在樓上，後來一起拿下來拍照，但本
    案之針對放在樓下三個。（問：你們在查獲時，有無詢問被
    告本案鳥類，在店內擺放多久？）有，被告表示擺放兩個星
    期左右。（問：放在樓下的三隻鳥跟樓上的鳥類有何區別？
    ）因為樓下是營業場所，很難認為沒有販賣的意圖，樓上鳥
    類還可以認為是自己要養的等語，核與被告於警詢中供陳：
    我係掛放於一樓鳥園店面，陳列、展示供客人觀賞詢問售價
    ，預作販售之用，該三隻畫眉鳥公開陳列於店內一樓約有一
    個禮拜之久，警方查獲保育類之大陸畫眉鳥三隻每隻我欲販
    售新台幣三千元，我因不忍大陸畫眉鳥飼養不當死亡，才會
    於我所經營之美鳥園內公然陳列、展示意圖販售給不特定人
    士等語相符。（三）綜上所述，足認被告確係將查扣之三隻
    畫眉鳥陳列於其所經營之鳥園，供客人觀賞詢問售價，意圖
    販售給不特定人，此外並有臨檢紀錄表、森林暨自然保育警
    察隊南投分隊代保管條各一份及照片十二幀在卷可稽，是以
    被告所辯顯係事後卸責之詞，不足採信，本件被告未經主管
    機關同意意圖販賣而陳列保育類野生動物之事證已臻明確，
    其犯行自堪認定。
四、原審以被告違反野生動物保育法四十條第二款未經主管機關
    同意意圖販賣而陳列保育類野生動物之事證明確，並審酌被
    告犯罪之動機、所生損害及其犯後態度等一切情狀，據以論
    罪科刑，判處被告有期徒刑六月，並諭知易科罰金之折算標
    準，並因未曾因故意犯罪受有期徒刑以上刑之宣告，而依刑
    法第七十四條第一項第一款之規定宣告緩刑二年，暨將警方
    所查獲之保育類野生動物大陸畫眉二隻及畫眉（雜交個體）
    一隻依野生動物保育法管五十二條第一項前段之規定諭知沒
    收，核無不當，上訴人指摘原判決不當，聲請撤銷原判決，
    改為被告無罪之判決，為無理由，應駁回其上訴。
據上論斷，應依刑事訴訟法第四百五十五條之一第一項、第三項
、第三百七十三條、第三百六十八條，判決如主文。
本件經檢察官張聖傳到庭執行職務。
中    華    民    國    97    年    2     月    5     日
                        臺灣彰化地方法院刑事第二庭
                            審判長法官  石馨文
                            法      官  黃齡玉
                            法      官  尚安雅
以上正本證明與原本無異。
本件不得上訴。
中    華    民    國    97    年    2    月    12     日
                            書  記  官  洪年慶


司法院資訊處製作；財團法人民間司法改革基金會備份。
